【裁判字號】    92,訴,1230
【裁判日期】    920709
【裁判案由】    損害賠償
【裁判全文】
臺灣高雄地方法院民事判決  九十二年訴字第一二三○號
    原      告  甲○○
    被      告  乙○○
                        送達處.
右當事人間請求損害賠償事件，原告於刑事訴訟程序（九十一年度訴字第二九二四號
）提起附帶民事訴訟（九十一年度附民字第五六五號），經刑事庭裁定移送，本院判
決如左：
    主    文
被告應給付原告新台幣壹佰肆拾萬元，及自民國九十一年十一月十三日起至清償日
止，按年息百分之五計算之利息。
訴訟費用由被告負擔。
    事  實  及  理  由
一、本件被告未於言詞辯論期日到場，核無民事訴訟法第三百八十六條所列各款情形
    ，爰依原告之聲請，由其一造辯論而為判決。
二、原告起訴主張：被告基於詐欺之故意，以附表所示之偽造支票五張，向伊詐騙調
    借現金計新台幣（下同）一百四十三萬元，致伊受有損害。爰本於侵權行為之法
    律關係，提起本訴。並聲明求為命：被告應給付原告一百四十三萬元，及自附帶
    民事訴訟起訴狀繕本送達翌日起至清償日止，按年息百分之五計算利息之判決。
三、被告則以：伊確有交付如附表所示之支票五張，向原告調借現金一百四十三萬元
    ，但伊並沒有詐欺原告等語，資為抗辯。
四、原告主張被告持附表所示之支票五張向其調借現金，其並已交付一百四十三萬元
    借款給被告，且該五張支票，於到期日經提示均遭退票等情，業據其提出支票及
    退票理由單各五份為證，且為被告所不爭執，則原告此部分之主張，自堪信為真
    實。
五、至原告主張被告有詐欺不法侵害之行為，為被告所否認。經查：
  (一)本院調閱本院九十一年度訴字第二九二四號刑事偵審全卷審核結果，證人即速購
    達有限公司負責人陳佳生於刑事偵查及審理中證稱：附表編號一之支票，係速購
    達有限公司所有，為整本空白支票其中一紙，已於八十八年九月間，在苗栗縣頭
    份鎮廣興里二二四號，遭彭羅進竊取，彭羅進並將竊得之整本空白支票賣予姓名
    年籍不詳之成年男子，而該紙支票上所蓋之「速購達有限公司」公司章及負責人
    「陳佳生」之印章並非真正等語（見偵查卷第三四頁背面、刑事一審卷九十一年
    十一月七日訊問筆錄），證人彭羅進於偵查中亦結證其有竊取支票等情屬實，（
    見偵查卷第七二頁），且有該支票及載明退票理由為「簽章不符」之退票理由單
    附卷可稽。又編號二、三所示之支票，係趙太叢所有，為整本空白支票中之二紙
    ，因其子即趙亮嘉將整本空白支票置放在重型機車置物箱內，而於八十九年六月
    二十七日下午一時許，在高雄市○○○路與和誠街口，連同該機車失竊並已掛失
    止付等情，亦經證人趙太欉、趙亮嘉於證述明確（見偵查卷第三十頁至三十二頁
    ），且有支票及記載退票理由為「掛失空白票據」之退票理由單各二紙在卷可稽
    。則編號一至三之支票，均係失竊並遭偽造之支票，甚為明確。
  (二)至被告雖於刑事審理中辯稱附表編號一至三號之支票三紙係王黃怨所交付等語，
    惟王黃怨已於九十年八月二十三日死亡，有法務部戶役政連結作業系統查詢單一
    紙可稽（見偵查卷第五十頁），參以被告於刑事偵查中曾自承王黃怨尚欠其三百
    二十多萬元，於九十年四月間尚有聯絡，不知王黃怨已死亡等語（見九十一年四
    月十日偵查筆錄），而原告自九十年七月間提示該三紙支票遭退票後，即向被告
    催討，苟如被告所辯該三紙支票係王黃怨所交付，則被告於遭原告屢次催討，並
    知悉支票係偽造後，衡諸常情，應會積極向王黃怨質問支票之來源，以辯明自己
    之責任，豈有自九十年四月後即未再聯絡王黃怨，亦不知王黃怨已死亡之理；況
    且依被告所述王黃怨尚積欠其三百二十多萬元，則何以被告自九十年四月間起即
    未再向王黃怨追討欠款，以供清償本件借款。是被告前開所辯與常情有違，故被
    告應知悉該三紙支票來歷不明之贓物，且非為有權製作人所簽發之支票，堪以認
    定。
  (三)又被告雖辯稱附表編號四之支票係因當時陳粉有參與其合會，而將印章交予其保
    管，因一時錯拿陳粉之印章而蓋錯等語。然查該紙支票之帳號00000000
    號，為被告所使用，有退票理由單一紙附卷可憑，而發票人之簽章為票據應記載
    載事項，一般人於發票時均會注意核對，況該紙支票在金額上尚蓋有印章以示慎
    重，且「陳粉」二字之印文為普通楷書字體，清晰明白，並無誤認之可能，參以
    該支票之退票理由除發票人簽章不相符外，尚有「存款不足」，有該紙支票及退
    票理由單附卷可稽，而被告既無法舉證證明其確有經陳粉之授權，則該紙支票應
    係被告盜用陳粉之印章所偽造。至附表編號五所示支票之帳號00000000
    00000000號之使用人為黃素珍，而該紙支票之退票理由為「存款不足、
    拒絕往來戶及印鑑不符」，有該紙支票及退票理由單各一紙附卷可稽，該紙支票
    之印文既與留存於銀行之印文不符，就一般常情而言，已足懷疑並非發票人所簽
    發，且被告亦無法提出其他證據方法以供本院查證該紙支票之來源，足認被告應
    知悉該紙支票係屬來歷不明之贓物。
  (四)依上所述，該五紙支票之退票理由有「簽章不符」、「掛失空白票據」、「存款
    不足」、「拒絕往來戶」等情形，被告又不能明確指出支票之來源，亦未能提出
    證據以供查證，且其既知悉編號一、二、三、五號之支票係贓物而收受，及編號
    四之支票為其偽造，卻仍持該五張偽造之支票向原告調現，顯見其有詐欺之意圖
    。況被告前揭行為，經本院刑事庭調查後亦依詐欺及偽造有價證券罪判處有期徒
    刑三年二月，有本院九十一年度訴字第二九二四號刑事判決附卷可稽，則原告主
    張被告係以偽造之支票向其詐欺取得款項等情，足堪採信，被告抗辯其無詐欺之
    故意，自不足採。
五、按因故意或過失，不法侵害他人之權利者，負損害賠償責任，民法第一百八十四
    條第一項前段定有明文。本件被告持偽造之支票向原告詐取款項，致原告受有損
    害，原告請求被告賠償，即屬有據。從而，原告本於侵權行為之法律關係，請求
    被告給付一百四十三萬元，及自附帶民事訴訟起訴狀繕本送達翌日即九十一年十
    一月十三日（九十一年十一月十二日送達被告，有送達證書附卷可稽）起至清償
    日止，按年息百分之五計算之利息，即屬正當，應予准許。
六、結論：本件原告之訴，為有理由，依民事訴訟法第三百八十五條第一項前段、第
    七十八條，判決如主文。
中      華      民      國    九十二    年      七      月        九    日
                              臺灣高雄地法院民事第一庭
~B審判長法      官  林紀元
~B      法      官  蘇姿月
~B      法      官  陳月雯
右為正本係照原本作成。
如對本判決上訴，須於判決送達後廿日內向本院提出上訴狀（須附繕本）。
中      華      民      國    九十二    年      七      月        九    日
~B      法院書記官  王敏東
附表
┌───┬────┬────┬──────┬────────┬──────┐
│編  號│發 票 日│發 票 人│票 據 號 碼 │支票金額（新台幣│帳  號      │
│      │        │        │            │）              │            │
├───┼────┼────┼──────┼────────┼──────┤
│一    │八十九年│速購達有│0000000     │七十萬元        │3187-9（付款│
│      │七月二十│限公司（│            │                │人：台灣中小│
│      │日      │負責人陳│            │                │企業銀行新莊│
│      │        │佳生）  │            │                │分行）      │
├───┼────┼────┼──────┼────────┼──────┤
│二    │八十九年│趙太欉  │AFPO254518  │三十萬元        │60592-2（付 │
│      │十月十五│        │            │                │款人：高雄銀│
│      │日      │        │            │                │行草衙分行）│
├───┼────┼────┼──────┼────────┼──────┤
│三    │九十年六│趙太欉  │AFPO254577  │六萬元          │60592-2（付 │
│      │月三十一│        │            │                │款人：高雄銀│
│      │日（應為│        │            │                │行草衙分行）│
│      │六月三十│        │            │                │            │
│      │日之筆誤│        │            │                │            │
│      │）      │        │            │                │            │
├───┼────┼────┼──────┼────────┼──────┤
│四    │八十九年│陳粉    │B0000000    │二十六萬元      │0000000-0（ │
│      │八月十二│        │            │                │付款行：台灣│
│      │日      │        │            │                │郵政管理局）│
├───┼────┼────┼──────┼────────┼──────┤
│五    │八十九年│黃素珍  │KQCOO56192  │十一萬元        │000000000000│
│      │十一月十│        │            │                │7001（付款行│
│      │五日    │        │            │                │：高雄區中小│
│      │        │        │            │                │企業銀行）  │
└───┴────┴────┴──────┴────────┴──────┘


司法院資訊處製作；財團法人民間司法改革基金會備份。
